臺灣高等法院刑事判決　　　　　　　　　　　　　九十三年度上易字第一一六五號
　　上　訴　人　臺灣基隆地方法院檢察署檢察官
　　被　　　告　乙○○
右上訴人因被告竊盜等案件，不服臺灣基隆地方法院九十三年度易字第一五九號，中
華民國九十三年五月二十一日第一審判決（起訴案號：臺灣基隆地方法院檢察署九十
三年度偵字第四三二號），提起上訴，本院判決如左：
    主      文
上訴駁回。
    理      由
一、公訴暨原聲請簡易判決處刑意旨略以：被告乙○○意圖為自己不法之所有，於民
    國（下同）九十三年一月二十八日下午二時十分許，侵入告訴人甲○○位在基隆
    市○○區○○路一八二巷五十三號之住處（大門未上鎖），再徒手翻動屋內物品
    ，著手為搜刮告訴人財物之行為，嗣因被告搜刮財物並未得手，乃擅自取用告訴
    人置放在廚房內之米酒飲用而竊取之，因認被告涉犯刑法第三百零六條之無故侵
    入住宅及刑法第三百二十條第一項之竊盜罪嫌云云。
二、按同一案件曾經判決確定者，應諭知免訴之判決，並得不經言詞辯論為之，刑事
    訴訟法第三百零二條第一款、第三百零七條分別定有明文。蓋一事不再理為刑事
    訴訟法上之一大原則，對於同一被告之同一犯罪事實，國家之刑罰權僅能發動一
    次，不容許重複裁判，且無論實質上一罪或裁判上一罪均有其適用（最高法院五
    十五年臺非字第一七六號、六十年臺非字第七七號判決參照）。次按判決應宣示
    之，但不經言詞辯論之判決，不在此限，刑事訴訟法第二百二十四條第一項規定
    甚明；裁判製作裁判書者，除有特別規定外，應以正本送達於當事人、代理人、
    辯護人及其他受裁判之人，同法第二百二十七條第一項亦有明文規定。是裁判如
    經宣示者，於宣示時對外發生效力；又未經宣示、公告時，則於該裁判送達於當
    事人、代理人、辯護人或其他受裁判之人時，始對外發生裁判之效力。而經宣示
    之判決，於最後審理事實法院宣示判決後始行發生之事實，既非該法院所得審判
    ，即為該案判決之既判力所不及，其既判力對於時間效力之範圍，固應以最後審
    理事實法院之宣示判決日為判斷之標準，因而經宣示得上訴於高等法院之第一審
    刑事判決，如未據上訴，其既判力時點，固應至宣判之日。惟若第一審之判決，
    因未經言詞辯論，而未宣示及對外公告，嗣該判決送達後，因未上訴而確定，該
    判決因未經宣示及公告，應以其正本最先送達於當事人之時，對外發生效力，而
    以之為該判決確定既判力範圍之時點（最高法院九十年臺非字第二四三號判決參
    照）。
三、經查，被告於前揭時、地，無故侵入告訴人住處擬竊取告訴人財物，並在告訴人
    廚房擅自飲用告訴人米酒之事實，業據被告於原審法院調查時坦認在卷（見原審
    卷第十四頁），核與告訴人之指述相符，並有贓物認領保管收據乙紙及現場照片
    三幀在卷可佐。然被告前因另涉犯竊盜案件，業經臺灣基隆地方法院檢察署檢察
    官，以九十三年度偵字第八一號向原審法院聲請以簡易判決處刑，嗣並經原審法
    院於九十三年一月十六日，未經言詞辯論，而以九十三年度基簡字第一五號刑事
    簡易判決判處被告拘役三十日在案；前開判決書並分別於九十三年二月十日、九
    十三年二月十二日，依法送達與檢察官、被告收受，嗣並於九十三年二月二十三
    日確定，此業經原審法院職權調閱九十三年度基簡字第一五號刑事卷宗查核屬實
    ，且有原審法院九十三年度基簡字第一五號刑事判決影本乙紙、送達回證二紙及
    本院被告全國前案紀錄表乙件在卷可稽。上開判決既未經言詞辯論，而未對外宣
    示或公告，並先於九十三年二月十日送達檢察官，再於九十三年二月十二日送達
    被告，嗣並因檢察官及被告均未上訴而告確定，則本院自應以該簡易判決最先送
    達於當事人之時，即九十三年二月十日送達檢察官之時，為其判決確定既判力之
    時點。茲本院徵諸前開刑事簡易判決書所載及本案之犯罪事實，被告所犯二案間
    ，時間緊接（前案犯罪時間為九十二年十二月二十九日；至本案之犯罪時間則為
    九十三年一月二十八日），手法相類（前案乃日間侵入有人管領之建築物內竊盜
    ；本案乃日間侵入住宅竊盜），所觸犯者復均係構成要件相同之刑法第三百二十
    條第一項之同一罪名；參之被告竊盜前科累累，此有本院被告全國前案紀錄表在
    卷可憑，而被告更曾於原審調查時，陳稱：伊沒錢花就會去偷東西；本次偷竊之
    原因亦係因錢不夠花等語（見原審卷第十五頁），堪認被告前後多次竊盜犯行，
    均係出於概括犯意而反覆為之，為連續犯，屬裁判上之一罪，為法律上之同一案
    件；而被告本次侵入告訴人住宅之目的，復係為竊取告訴人之財物，則被告本次
    所犯之竊盜及侵入住宅二罪間，自亦有方法目的之牽連關係，為牽連犯，屬裁判
    上之一罪，而與前案之竊盜犯罪間，亦屬法律上之同一案件；惟本案之犯行，既
    係在前開確定判決正本送達當事人前所為，揆諸前揭說明，自亦為前案確定判決
    之效力所及。檢察官上訴雖以：本件被告於內勤檢察官訊問時已明確供述
    本件與前案並非基於概括犯意為之，且參諸被告竊盜前科累累，足認其知悉連續
    犯之法律效果，是其於上開內勤檢察官訊問時所供，當可採信等語，然查，被告
    於內勤檢察官訊問時雖供稱：「（問：本件與基隆地院九十三年度基簡字第十五
    號是否基於概括犯意？）不是，從來沒有要一直偷東西的想法。」等語（見偵卷
    第十九頁），然犯罪事實是否係出於概括犯意而有連續犯之關係，仍須就各犯罪
    事實之行為態樣、時間之密接性等作一體之觀察，非得僅就被告之說詞而逕予認
    定，而本件與前案之犯罪行為時間緊接，所犯之罪構成要件亦相同，顯係基於概
    括犯意為之，已如前述，且被告前揭於內勤檢察官訊問時之供述，究其深意，應
    係辯解其並非慣竊之說詞，對檢察官訊問內容提及概括犯意一詞顯不甚了解，復
    參以前揭犯罪事實各項跡證之判斷，自不得以被告未臻明確之供述，逕認本案與
    前案間並無概括犯意之連續犯關係，值此，檢察官據此提起上訴，當非可採信。
四、原審本同上開之見解，依刑事訴訟法第三百零二條第一款、第三百零七條，不經
    言詞辯論，逕為免訴判決之諭知，經核並無不合。檢察官上訴以被告所犯前案與
    本案間並無連續犯之關係等語，指摘原判決不當，為無理由，應予駁回。本判決
    爰不經言詞辯論為之。
據上論斷，應依刑事訴訟法第三百六十八條、第三百七十二條，判決如主文。
中　　　華　　　民　　　國　　九十三　　年　　　八　　　月　　 十八 　　日
                              臺灣高等法院刑事第十九庭
                                  審判長  法  官　許　國　宏
                                          法  官  林　勤　純
                                          法  官  洪　光　燦
右正本證明與原本無異。
不得上訴。
                                          書記官　陳　玉　嬋
中　　　華　　　民　　　國　　九十三　　年　　　八　　　月　　 十八 　　日
